臺灣臺中地方法院刑事判決　　　　　　　　　　　　　　九十三年度易字第八七號
　　公　訴　人　臺灣臺中地方法院檢察署檢察官
　　被　　　告　戊○○
　　選任辯護人　陳浩華律師
右列被告因妨害自由等案件，經檢察官提起公訴（九十二年度偵字第一七七八四號）
，本院判決如左：
    主  文
戊○○共同傷害人之身體，處有期徒刑肆月，如易科罰金，以參佰元折算壹日。
    事  實
一、戊○○因與乙○○有金錢糾紛，乃於民國九十二年七月二十二日凌晨一時許，夥
    同有共同犯意聯絡之不詳姓名年籍之成年男子十餘人，至臺中市○區○○路三二
    五號之風尚人文咖啡館，將正在該咖啡館內，與友人丙○○及真實姓名年籍不詳
    綽號「阿盛」之人吃飯之乙○○帶至角落桌次，要求乙○○交付金錢，惟乙○○
    不從，渠等即共同基於傷害人身體及使人行無義務之事之犯意聯絡，由其中一名
    男子拿乙○○之手機丟乙○○頭部，再徒手毆打乙○○頭部多下，致乙○○頭部
    受有疑似腦震盪之傷害；另有人則在旁要求乙○○應分給戊○○一些利潤，並恐
    嚇稱：「帳你要怎麼算，不算就要帶走」等語；復有另一名男子以手勾住乙○○
    之脖子，作勢欲將乙○○拉至咖啡館外，以此毆打、拉扯、恐嚇之強暴、脅迫方
    式，使乙○○心生畏懼不得不從，遂依渠等之指示而行使無義務之事，即簽發金
    額新臺幣（下同）六十萬元之本票及汽車買賣合約書，連同其使用之車號八五五
    六─ＦＷ小客車、行車執照一併交予戊○○等人，以為抵押品，並依渠等之指示
    ，返家拿取支票以換回上開本票、汽車買賣合約書及小客車。旋乙○○即由丙○○及「阿盛」陪同返家，經與戊○○等人在電話中討價還價後，乙○○乃請求其
    父親李簡宗簽發票號ＰＮＡ0000000、ＰＮＡ0000000，金額分別
    係二十七萬七千元、十萬元，發票人為林天壽（乙○○之舅舅），發票日分別係
    九十二年七月二十二日及九十二年八月十日之支票兩紙，交由丙○○與「阿盛」
    持至約定之臺中市○○路阿六茶店交予戊○○等人，戊○○等人始將乙○○簽發
    之本票、汽車買賣合約書、小客車及行車執照交予丙○○、「阿盛」轉交給乙○○。嗣經乙○○報警，始查知上情。
二、案經乙○○訴由臺中市警察局報請臺灣臺中地方法院檢察署檢察官偵查起訴。
    理  由
一、訊據被告戊○○固承認當天有於前揭咖啡館內與乙○○碰面，並收受乙○○請丙○○、「阿盛」送至阿六茶店轉交予其之前開支票二紙等事實，惟矢口否認有為
    右揭傷害、妨害自由之犯行，辯稱：當天伊前往該址，係因先前（九十一年七月
    十五日）伊碰到乙○○，乙○○約伊於上揭時、地會面，欲商談有關丁○○委託
    處理郭錦燕房地案之傭金事宜，後於九十一年七月十六日，丁○○亦打電話告知
    伊，所有傭金都在乙○○身上，如伊要拿取傭金，就去找乙○○。伊當天只有邀
    友人甲○○前往，與在場之其他男子並不認識。當時伊正與乙○○商談中，另有
    一人進來找乙○○談事情，其中有人以手機丟乙○○的頭，經「阿盛」前往調
    解，那夥人就坐到另一桌去，後來乙○○又過來與伊繼續商談，雙方結算後，有
    關郭錦燕案，乙○○同意支付伊傭金二十七萬七千元，另因乙○○另積欠伊十萬
    元，故同意支付二十七萬七千元及十萬元之支票各一紙予伊。伊並無傷害乙○○
    或強迫乙○○簽發本票、汽車買賣合約書及交付小客車作為抵押等行為，應不為
    罪云云。
二、惟查：
  (一)右開事實，業據告訴人於警詢、偵查及本院審理時指訴綦詳，核與證人丙○○於
    本院審理時具結證稱：「當時被告夥同十多名男子進入風尚，打乙○○的人不是
    被告，打乙○○的人約有一、二人，是打乙○○的臉部，是徒手打。當時我離乙○○他們隔了二、三個桌子，所以我沒有看到乙○○如何簽下本票及買賣合約書
    。是被告那邊的人叫乙○○簽本票，要乙○○交出鑰匙及行照，我沒有看到何人
    把乙○○的車子開走」、「當時進來一群人，乙○○坐我旁邊，另有乙○○的朋
    友「阿盛」等人與我們在一起吃飯，被告等人進來就質問，你是「晉仔」嗎？就
    叫乙○○到角落談事情。當時那一群人就散坐在乙○○那桌的周圍，後來就由被
    告與其中的一個人與乙○○講話，他們圍著乙○○，乙○○根本沒有辦法往外走
    ，他們講什麼我沒有聽到」、「乙○○父親開票的時候，我也在場，然後我與「
    阿盛」及「阿盛」的朋友，我騎一輛機車，「阿盛」與「阿盛」朋友開一輛車，
    支票是在「阿盛」手上，一同到文心路阿六紅茶店，去找被告，意思就是要把票
    交給被告，去換回乙○○那些資料」、「收據是被告簽發後拿給「阿盛」的，我
    只負責把乙○○的車子開回去交給乙○○」、「（問：你在風尚餐廳的時候，有
    無看到乙○○被打？）我只聽到有人問乙○○錢在哪裡，要乙○○把錢交出來，
    我有看到他們有徒手用拳頭打乙○○的頭、臉」等語（見本院卷第八五至八七頁
    ）及證人李簡宗於本院審理時具結證述：「（問：九十二年七月二十二日凌晨，
    乙○○回家後，跟你說什麼話，你才簽發二張支票？）剛開始沒有說什麼，只要
    我先開一張六十萬元的支票，我問他為何要開票，一開始他沒有講，後來才講他
    跟被告如何、如何。他說他被對方打，對方要求他回家拿錢，但家裡並沒有錢，
    所以只好開支票：：然後對方有打電話給乙○○，乙○○才改要求我開一張二十
    七萬七千元的票，後來再開十萬元的支票，我都不知道要開票的原因，但是乙○○說他被威脅，有急需，且當時有人跟著乙○○進入屋內，乙○○說其中有人是
    他的朋友，我也不知道真假，基於這樣我才開票給乙○○，乙○○也跟我講說，
    他的車子被對方開走了，而且他還開了一張六十萬元的本票，也有寫買賣合約書
    。當時我以為乙○○與人有糾紛，才會打他，又扣他的車子，又要他簽本票」等
    語相符（見本院卷第八一頁），並有診斷證明書、支票影本二紙、汽車買賣合約
    書、本票影本、收據影本及委託契約書附卷可稽（見偵查卷第二九至三四頁）。
  (二)被告雖辯稱：伊只邀甲○○同行，並不認識其餘在場男子，與渠等並無犯意聯絡
    云云，惟此業據告訴人於本院審理時陳稱：「那天我帶丙○○與一位「阿盛」的
    朋友約在那裡吃飯，坐下來不到十分鐘，就見到被告夥同十多人陸陸續續走進咖
    啡館，被告發現我，我們並沒有與被告事先約好，是突然間碰到。碰到後被告帶
    著朋友，就由他朋友拉到角落的桌子坐下」、「（問：被告有無跟你說什麼話？
    ）被告說完全交給甲（即與被告同來之其中一名男子）處理」、「（問：你有無
    問被告什麼話？）我請被告說話，他都不說話，他只有回答說，完全交給甲處理
    ，他不跟我交涉」等語（見本院卷第六七、七○頁）及證人丙○○於本院審理時
    具結證稱：「（問：被告在風尚的時候，有無講什麼話？）我只聽到有人問乙○○，說是否「晉仔」，被告說就是他，之後就沒有聽到被告講話了，因他們離我
    有一段距離」、「（問：你如何判斷進來的十幾個人，與被告認識？）當時被告
    與他們一起進來，且問乙○○說，是否「晉仔」時，被告有回答他們」等語明確
    （見本院卷第八七、八八頁），足認被告與其餘十多名男子間有犯意聯絡無疑。
  (三)又被告辯稱：是丁○○打電話告知伊，叫伊向告訴人索取郭錦燕案之傭金，且當
    天告訴人係自行結算傭金，主動交付伊二十七萬七千元之支票，另十萬元之支票
    係為返還先前之借款云云，此業據告訴人否認在卷，參以證人丁○○於警詢中證
    述：「因我尚未取得賣屋所得，所以尚不須付予傭金，我也未叫戊○○向乙○○
    索取傭金」（見偵查卷第十七頁）；於本院審理時到庭具結證稱：「郭小姐與我
    有債務關係，因她住台南，我本身很忙，所以透過被告與乙○○去幫我處理」、
    「（問：請被告與乙○○處理，有無給傭金？）我讓被告去幫我處理債務，如果
    有收回債務的話，我答應扣除一切費用後，給他們百分之十的傭金。我當時是要
    給他們百分之十的傭金，因他們二人是好朋友，至於他們內部二人要如何分配這
    筆傭金，我並不清楚」、「（問：百分之十的傭金，有無給付？）這件事情還沒
    有處理完畢，錢也沒有交給我，等於案件尚未完成，所以我還沒有給他們傭金。
    乙○○與被告究竟有無跟郭小姐拿到這筆錢，到目前我還不清楚；或者乙○○與
    被告已經跟郭小姐拿到錢，只是沒有給我，我並不知道」、「（問：你有無叫被
    告去找乙○○要傭金？）沒有」等語（見本院卷第四三、四四頁），足見被告所
    辯係丁○○叫其向告訴人索取郭錦燕案之傭金乙節，並非實在，益徵被告心虛卸
    責之情。惟參酌證人丁○○上開證詞及依據告訴人於本院審理中自承：「（問：
    被告有無委託你去幫忙處理郭錦燕的債務？）口頭上有」、「（問：你說案發前
    曾經給付被告十萬元，給付原因為何？）是因為之前我答應被告就郭錦燕案，我
    要給付他十萬元的傭金」等語（見本院卷第七四、八三頁），足認本件應係被告
    與告訴人間確有處理郭錦燕案之合作關係，嗣因傭金之分配問題，被告與告訴人
    產生紛爭，被告因而夥同友人索取甚明。再參諸告訴人係於當天凌晨一時許碰到
    被告乙節，為被告自承在卷，當時若非被告與同行之十多人對告訴人施以強暴、
    脅迫行為，情況十分危急，告訴人又何須急由丙○○與「阿盛」陪同於凌晨趕回
    家，要求睡夢中之父親李簡宗簽發前開二紙支票，再交由丙○○與「阿盛」馬上
    持之前往阿六茶店交予被告等人？準此，足認被告等人有前揭傷害、妨害自由之
    行為，應無疑義。
  (四)承上，被告與告訴人間就傭金之分配，認知上既尚存紛爭，被告不循正當法律途
    徑解決，逕行率眾以前開強暴、脅迫行為，迫使告訴人簽發本票、汽車買賣合約
    書、交付小客車及行車執照，以為抵押品及簽發支票以換回上開物品，核屬使人
    行無義務之事，灼然甚明。
  (五)至被告聲請再傳喚甲○○為證乙節，證人甲○○屢經本院傳喚，均拒未到庭，然
    本院審酌上開心證，認定被告犯行已臻明確，核無再傳喚甲○○之必要，併此敘
    明。
  (六)綜合上述，本件事證明確，被告犯行堪以認定。
二、按刑法第三百零四條之強暴、脅迫，祇以所用之強脅手段足以妨害他人行使權利
    ，或足使他人行無義務之事為已足，並非以被害人之自由完全受其壓制為必要（
    最高法院二十八年度上字第三六五○號判例意旨參照）。又刑法第三百零五條之
    恐嚇危害安全罪，係指單純以將來加害生命、身體、自由、名譽、財產之事，恐
    嚇他人致生危害於安全者而言，如對於他人之生命、身體等，以現實之強暴、脅
    迫手段加以危害要挾，使人行無義務之事或妨害人行使權利，即應構成刑法第三
    百零四條之強制罪，縱有恐嚇行為，亦僅屬犯強制罪之手段，無更論以恐嚇危害
    安全罪之餘地（最高法院八十四年度臺非字第一九四號判決意旨參照）。是核被
    告所為，係犯刑法第二百七十七條第一項之普通傷害罪及第三百零四條第一項之
    強制罪。被告與年籍姓名不詳之十餘名成年男子間，就上開犯行，有犯意聯絡及
    行為分擔，均為共同正犯；被告所犯上開普通傷害罪及強制罪間，有方法結果之
    牽連關係，應從一重之傷害罪處斷；爰審酌被告不循法律途徑行事，率行聚眾滋
    事，危害社會秩序及人身安全不輕，且被告犯後猶否認犯行，並無悔意等一切情
    狀，量處如主文所示之刑，並諭知易科罰金之折算標準。又上揭支票二紙，已經
    被告交付金融機構提示得款，業據被告及告訴人陳明在卷，自非屬被告所有，爰
    不予宣告沒收。
據上論斷，應依刑事訴訟法第二百九十九條第一項前段，刑法第二十八條、第二百七
十七條第一項、第三百零四條第一項、第五十五條、第四十一條第一項前段，罰金罰
鍰提高標準條例第一條前段、第二條，判決如主文。
中    華    民    國      九十三      年       五      月     二十六    日
                          臺灣臺中地方法院刑事第十一庭
                              審判長法  官  蔡  名  曜
                                    法  官  黃  渙  文
                                    法  官  蔡  美  華
右正本證明與原本無異。
如不服本判決，應於判決送達後十日內向本院提出上訴狀，上訴於臺灣高等法院臺中
分院( 須附繕本 )。
                                    書記官
中    華    民    國      九十三      年       五      月     二十六    日
附錄論罪科刑法條
刑法第二百七十七條
傷害人之身體或健康者，處三年以下有期徒刑、拘役或一千元以下罰金。
犯前項之罪因而致人於死者，處無期徒刑或七年以上有期徒刑；致重傷者
，處三年以上十年以下有期徒刑。
刑法第三百零四條
以強暴、脅迫使人行無義務之事或妨害人行使權利者，處三年以下有期徒刑、拘役或
三百元以下罰金。
前項之未遂犯罰之。
